【裁判字號】    98,消債抗,14
【裁判日期】    980313
【裁判案由】    聲請更生程序
【裁判全文】
臺灣高雄地方法院民事裁定            98年度消債抗字第14號
抗  告  人  甲○○
上列當事人因消費者債務清理事件聲請更生，對本院於民國97年
12月18日所為97年度消債更字第1589號裁定提起抗告，本院裁定
如下：
    主  文
原裁定廢棄。
聲請人甲○○自民國九十八年三月十三日十六時起開始更生程序
。
命司法事務官進行本件更生程序。
    理  由
一、抗告意旨略以：抗告人於95年5 月與最大債權銀行協商分80
    期，利率4.88％，每月繳納新台幣（下同）40,916元，然抗
    告人平均每月薪資所得僅約17,000元，於扣除最低生活費用
    後，實不足清償協商之還款金額，雖名下有房屋2 筆、土地
    3 筆，惟經法院執行第3 拍之底價僅餘208 萬元，其上又另
    有抵押借款債務，所欠含抵押借款債務共500 餘萬元，確不
    能清償，顯因非可歸責於己之事由致履行有重大困難。原審
    誤認抗告人總債務為3,305,947 元，於扣除上開房地之價值
    3,066,800 元後，僅剩239,141 元之債務，以抗告人每月薪
    資扣除必要生活費用後尚餘8,000 元，縱以年利率20％計息
    ，仍足供清償而駁回聲請，顯有違誤。為此依法提起抗告，
    請求廢棄原裁定，准允抗告人更生。
二、按債務人不能清償債務或有不能清償之虞者，得依消費者債
    務清理條例所定更生或清算程序，清理其債務。債務人無擔
    保或無優先權之債務總額未逾新台幣（下同）1200萬元者，
    於法院裁定開始清算程序或宣告破產前，得向法院聲請更生
    。又於消費者債務清理條例施行前，債務人依金融主管機關
    協調成立之中華民國銀行公會會員，辦理消費金融案件無擔
    保債務協商機制與金融機構成立之協商，準用同條例第151
    條第5 項之規定，即債務人與金融機構協商成立者，不得聲
    請更生或清算，但因不可歸責於己之事由，致履行顯有重大
    困難者，不在此限。如法院開始更生程序之裁定，應載明其
    年、月、日、時，並即時發生效力。法院裁定開始更生或清
    算程序後，得命司法事務官進行更生或清算程序，必要時得
    選任律師、會計師或其他適當之自然人或法人一人為監督人
    或管理人。消費者債務清理條例第3 條、第42條第1 項、第
    151 條第5 項、第6 項、第45條第1 項及第16條第1 項分別
    定有明文。
三、抗告人於95年5 月9 日依「中華民國銀行公會會員辦理消費
    金融案件無擔保協商機制」與最大債權銀行中國信託商業銀
    行協商成立，當時其積欠之無擔保總債務為3,268,640 元，
    自95年6 月起、分80期、利率4.88％、每月應繳金額40,916
    元，於96年1 月起毀諾，有協議書、無擔保債務還款計畫及
    中國信託銀行回函（原審卷49-54 頁及本卷24-36 頁）可憑
    ，且聲請人於消費者債務清理條例公布並毀諾後，另再以書
    面向最大債權銀行花旗銀行請求協商債務清償方案，並表明
    共同協商之意旨，而花旗銀行逾30日未開始協商，亦有存證
    信函及掛號回執（原審卷14-15 頁）可憑，合先敘明。
四、查抗告人於95、96年度薪資總額分別為239,040 元、217,60
    0 元，換算每月薪資各為19,920元、18,133元，而97年於扣
    除勞健保費後實際薪資所得為17,903元等情，均有各類所得
    清單及薪資袋（原審卷8 、56-62 頁）足憑，顯示其主張每
    月收入約17,000元左右，尚非無據，於扣除按台灣省97年度
    每人每月最低生活費用9,829 元，所餘約8,000 元對照其每
    月應繳協商款40,916元之數額，顯已逾越其負擔能力。雖抗
    告人名下有房屋2 棟（包含未辦理登記部分）、土地3 筆（
    原審卷7 頁財產歸屬清單），經本院執行處送請鑑價為3,06
    6,800 元（原審卷115-117 頁高雄市建築師公會鑑價報告書
    ），惟因乏人問津，經2 次減價拍賣未果，而於97年7 月18
    日起以208 萬元底價公告應買，有97年9 月7 日臺灣高雄地
    方法院民事執行處拍賣通知（原審卷23頁）為證，已難認其
    價值相當於上揭鑑價額3,066,800 元，況該房地亦設定第1
    、2 順位共同抵押債權分別為210 萬元、132 萬元予內政部
    營建署（台灣土地銀行放款）、花旗台灣商業銀行（原審卷
    66-73 頁登記謄本），在95年10、11月間之貸放餘額分別約
    為168 萬元、79萬元（本卷48、50頁），是供擔保抵押之該
    房地若經執行拍賣有結果，亦無多少殘值，自不能對其所協
    商之無擔保債務3,268,640 元有任何幫助，因此以抗告人每
    月所餘8,000 元，要如期每月繳納40,916元之協商款，難免
    窘於應付而入不敷出，終致不能履行債務，確有不可歸責事
    由，足以認定。
五、綜上，債權人於協商時既未顧及抗告人生活必要費用，因此
    抗告人在收入不足償還協商金額之情形下，仍自95年6 月起
    繼續繳款至96年1 月始毀諾，應認已盡相當之償還誠意，致
    履行顯有重大困難始毀諾，核確有不可歸責事由無訛。而抗
    告人無擔保或無優先權之債務總額未逾新臺幣1,200 萬元，
    復無同條例第46條規定已經法院裁定開始清算程序或宣告破
    產及第6 條第3 項、第8 條各款所定駁回更生聲請等程序事
    由存在，則債務人聲請更生，是有理由，依同條例第45條第
    1 項、第16條第1 項規定，自應由本院廢棄改判如主文第2
    、3 項所示。
六、爰依消費者債務清理條例第11條第2 項、第45條第1 項、第
    15條，民事訴訟法第495 條之1 第1 項、第450 條第1 項，
    裁定如主文。
中    華    民    國    98    年    3   月     13     日
                    民事第三庭  審判長法  官   朱玲瑤
                                      法  官   陳宛榆
                                      法  官   藍家慶
上為正本係照原本作成。
本裁定已於98年3月13日下午4時公告。
不得再抗告。
中    華    民    國    98    年    3     月   13     日
                            書  記  官  呂姿儀


司法院資訊處製作；財團法人民間司法改革基金會備份。
